# 内部控制审计报告为何是直接报告业务

提问人：nikan 时间：2011-11-22 08:31:37
鉴证类业务分为两种，一种是基于责任方认定的业务，一种是直接报告业务。 所谓基于责任方认定的业务，是由责任方（管理层）
对鉴证对象进行评价和计量，鉴证对象信息以责任方认定的形式为预期使用者获取。比如财务报表审计，由被审计单位管理层（责任方）对财务状况、经营成果和现金流量（鉴证对象）进行确认、计量和列报而形成财务报表（鉴证对象信息），注册会计师针对财务报表出具审计报告。 而直接报告业务，是注册会计师直接对鉴证对象进行评价或计量。直接报告业务有两个前提，一是注册会计师可能无法从管理层（责任方）获取报告，或者注册会计师虽然能获取报告，但预期使用者无法获取该报告，预期使用者只能通过鉴证报告获得鉴证对象信息。 根据内部控制基本规范的规定，管理层需要对其内部控制进行自我评价，出具自评报告，并在年度报告中披露该自评报告。既然该报告能为预期使用者所获取，为何《企业内部控制审计指引》中规定内部控制审计的对象是财务报表内部控制，而非企业的财务报表内部控制自评报告？即规定内部控制审计是一项直接报告业务而非一项基于责任方认定的报告业务？
直接报告业务和基于责任方认定的报告业务，最直观的区别就是前者就一页报告，而后者的审计报告正文后附责任方认定（如财务报表）。

回答人：chenyiwei
这个问题一直没有明确的结论。从此处的报道：http://news.esnai.com/33/2011/1102/66966.shtml来看，其中最后一段： “就下一步证监会对上市公司内部控制建设和信息披露监管工作，贾文勤强调，一是信息披露的范围界定在财务报告内部控制领域；二是除了在年报中披露相关内部控制建设及运行状况的信息外，还必须披露董事会的内部控制自我评价报告以及注册会计师的内部控制审计报告。需要注意的是注册会计师的审计报告不是对董事会自我评价报告的鉴证，而是对公司财务报告内部控制本身的审计报告；三是要注意评价报告的内容宜简不宜繁，突出重点，保证评价报告的可读性。” 上面加粗的内容表明证监会认为内部控制审计报告应当属于直接报告业务，而不是基于责任方认定的报告业务。
2010 年末财政部会计司组织的研究课题成果《企业内部控制审计：政策解读与操作指引》也明确表述内部控制审计为直接报告业务。
但是，从中注协发布的《内部控制审计指引实施意见》看，其中的种种表述似乎又意味着审计报告后需要附送内部控制自我评价报告，所以这个问题尚无明确结论。请各位有过US SOX 404或者J-SOX审计经验的网友谈谈看法，谢谢！

提问人：nikan 时间：2011-11-22 19:43:04
回复 chenyiwei 的帖子
在上周北京国家会计学院举办的内部控制审计培训班上，杨志国副秘书长也明确内部控制审计是一项直接报告业务。 关于这个问题，我今天特意咨询了中注协标准部相关人士，答复是无论是直接报告业务还是基于责任方认定的报告，其实施的审计程序都是一样的，所以也没有必要绕来绕去的，索性直接对内部控制发表意见。 我又询问，既然是直接报告业务，那就没必要在审计报告后面附上自我评价报告了，答复是不需要。

回答人：chenyiwei
感谢提供信息！